【裁判字號】    99,台上,6870
【裁判日期】    991104
【裁判案由】    違反槍砲彈藥刀械管制條例
【裁判全文】
最高法院刑事判決            九十九年度台上字第六八七０號
上  訴  人  甲○○原名卓金霈.
上列上訴人因違反槍砲彈藥刀械管制條例案件，不服台灣高等法
院台南分院中華民國九十八年五月六日第二審判決（九十八年度
上訴字第四三八號，起訴案號：台灣台南地方法院檢察署九十七
年度偵字第九二六四號），提起上訴，本院判決如下：
    主  文
上訴駁回。
    理  由
按刑事訴訟法第三百七十七條規定：上訴於第三審法院，非以判
決違背法令為理由，不得為之；是提起第三審上訴，應以原判決
違背法令為理由，係屬法定要件。如果上訴理由書狀並未依據卷
內訴訟資料具體指摘原判決不適用何種法則或如何適用不當，或
所指摘原判決違法情事，顯與法律規定得為第三審上訴理由之違
法情形不相適合時，均應認其上訴為違背法律上之程式，予以駁
回。原判決認定上訴人甲○○（原名卓金霈、又名卓正龍）有其
事實欄所載犯行，因而維持第一審論上訴人以未經許可，持有具
殺傷力之空氣長槍罪，處有期徒刑三年六月，併科罰金新台幣十
萬元，罰金部分同時諭知易服勞役之折算標準，並為相關從刑之
宣告，而駁回上訴人於第二審之上訴。已詳敘所憑證據及認定之
理由，對於上訴人所為之辯解，如何不可採，亦在理由內逐一指
駁，俱有卷存證據資料可資覆按。而採證認事，係事實審法院之
職權，依自由心證之原則，對證據之憑信力如何，事實審法院本
有斟酌取捨之權。苟其取捨，不違反經驗法則或論理法則，復已
敘述其憑以判斷之心證理由者，即不得任意指為違法，而據為適
法之第三審上訴理由。原判決依憑上訴人之供述、扣案空氣長槍
一支（槍枝管制編號：0000000000，含狙擊鏡一組）、金屬彈丸
一包、複進簧二條、拆槍工具二支等證據，本於事實審法院之推
理作用，認定上訴人於民國九十七年五月中旬某日，在台南市○
區○○路與永安路口附近某模型店，以新台幣一萬元之代價，購
入具有殺傷力之上開空氣長槍一支，未經許可而持有。嗣於同年
六月十九日十二時十五分，在其住處，為警查獲等情。再依憑卷
內所附內政部警政署刑事警察局九十七年八月九日刑鑑字第0970
099149號槍彈鑑定書、同年十月三十一日刑鑑字第0970157235號
、同年十二月二十四日刑鑑字第0970185381號函，說明司法實務
對於殺傷力之認定標準，向來採取槍枝在最具威力之適當距離下
，以彈丸可穿入人體皮肉層之動能為基準。亦即以彈丸之單位面
積動能是否可以穿透人體皮肉層，為認定殺傷力之標準。參諸國
外對於彈丸可以穿透人體皮肉層所需之最低單位面積動能研究結
果多半介於每平方公分18.3 焦耳至每平方公分20.87焦耳之間。
本件扣案之空氣長槍經鑑定結果，認係氣體動力式槍枝，以小型
高壓氣體鋼瓶內氣體為發射動力，經以金屬彈丸測試三次，其中
最大發射速度為每秒107 公尺，計算其動能為12焦耳，換算其單
位面積動能為每平方公分23焦耳（三次試射單位面積動能分別為
23.0、23.9、23.0 焦耳/平方公分），乃據以認定上訴人所持有
之空氣長槍具有殺傷力。並敘明扣案槍枝為金屬製造，質地堅固
，足以抵抗強大爆衝力，槍枝上並附有望遠狙擊鏡一組，其望遠
放大距離高達六倍，扣案彈丸為金屬製，直徑達8mm、重量達2.1
g ，倘無強大之發射動能，豈能將此等重量金屬彈丸發射至遠方
，而認定上訴人所辯不知該槍枝具有殺傷力一情不足採。所為論
述及說明，核與經驗法則、論理法則無違。上訴意旨就原判決已
說明或屬原審採證認事職權之適法行使，任意指摘採證違背證據
法則、理由不備，及就該空氣長槍是否具有殺傷力之單純事實重
為爭執，難謂為適法之第三審上訴理由。又量刑輕重係屬事實審
法院得依職權自由裁量之事項，苟法院於量刑時，已以行為人之
責任為基礎，並斟酌刑法第五十七條各款所列情狀，而未逾越法
定範圍，又未濫用其職權，即不得遽指為違法。原判決以第一審
法院審酌上訴人犯罪之動機、目的、手段，雖未用於從事其他犯
罪，惟仍對社會治安構成潛在危險，擅自持有此類具殺傷力之槍
枝，若認為合法，將危害人民之安全，為了遏止此類具殺傷力槍
枝之存在，及其犯罪後之態度等情，乃維持第一審判決所量處之
刑，已就刑法第五十七條各款所定事項及其責任基礎暨一切情事
，予以審酌，無違比例原則情形。上訴意旨既未指摘原判決科刑
有何違背法令，單純就科刑輕重為爭執，並請求依刑法第五十九
條酌減其刑，核係就原判決已敘明及就原審刑罰裁量職權之適法
行使，任意爭執，亦與法律規定得為第三審上訴理由之違法情形
，不相適合。其餘上訴意旨所指各項，均非具體指摘之合法上訴
第三審理由。綜上說明，其上訴違背法律上之程式，應予駁回。
據上論結，應依刑事訴訟法第三百九十五條前段，判決如主文。
中    華    民    國  九十九  年   十一   月    四    日
                      最高法院刑事第八庭
                          審判長法官  洪  文  章  
                                法官  王  居  財  
                                法官  郭  毓  洲  
                                法官  黃  梅  月  
                                法官  沈  揚  仁  
本件正本證明與原本無異
                                      書  記  官  
中    華    民    國  九十九  年   十一   月    九    日
                                                      Ｑ

司法院資訊處製作；財團法人民間司法改革基金會備份。
